臺灣高雄地方法院刑事判決　　　　　　　　　　　　九十三年度訴字第一○○八號
　　公　訴　人　臺灣高雄地方法院檢察署檢察官
　　被　　　告　甲○○
右列被告因違反毒品危害防制條例案件，經檢察官提起公訴（九十一年度毒偵字第五
七○五號、九十二年度毒偵字第四九八五號），本院判決如左：
    主  文
甲○○施用第一級毒品，累犯，處有期徒刑柒月，扣案之第一級毒品海洛因壹包（淨
重零點零陸公克、內含極微量之第一級毒品海洛因殘留而無法析離之空包裝袋重零點
貳肆公克）沒收銷燬之；又施用第二級毒品，累犯，處有期徒刑陸月；又施用第一級
毒品，累犯，處有期徒刑拾月。應執行有期徒刑壹年捌月，扣案之第一級毒品海洛因
壹包（淨重零點零陸公克、內含極微量之第一級毒品海洛因殘留而無法析離之空包裝
袋重零點貳肆公克）沒收銷燬之。
    事  實
一、甲○○曾因違反肅清煙毒條例案件，經本院於民國八十四年十一月十七日以八十
    四年度訴字第二八四二號刑事判決判處有期徒刑三年四月，褫奪公權三年，於八
    十四年十二月十四日確定，於八十六年四月九日縮短刑期假釋出監，於八十八年
    一月二十三日縮短刑期假釋期滿，未經撤銷假釋，其未執行之刑，以已執行論。
    並曾於八十九年間，因施用毒品案件，經臺灣高雄地方法院檢察署檢察官聲請本
    院以八十九年度毒聲字第二六二八號刑事裁定送臺灣高雄看守所附設勒戒處所觀
    察、勒戒執行完畢後，認有繼續施用毒品傾向，再由臺灣高雄地方法院檢察署檢
    察官聲請本院以八十九年度毒聲字第四六八四號刑事裁定令入戒治處所施以強制
    戒治一年，後因強制戒治執行已滿三月，戒治處所認無繼續戒治之必要，臺灣高
    雄地方法院檢察署檢察官乃聲請本院以八十九年度毒聲字第八九四○號刑事裁定
    停止戒治，所餘戒治期間，付保護管束，嗣於九十年六月十九日保護管束期滿未
    經撤銷，視為強制戒治期滿，由臺灣高雄地方法院檢察署檢察官於九十年七月三
    日以九十年度戒毒偵字第七五三號為不起訴之處分，並於九十年七月四日公告生
    效而確定。然甲○○猶不知悔改，明知海洛因及甲基安非他命，分別係毒品危害
    防制條例第二條第二項第一款及第二款所明定之第一級毒品及第二級毒品，不得
    施用、持有，仍於上開強制戒治執行完畢後五年內，基於施用第一級毒品海洛因
    之犯意，於九十一年九月二十日十三時五十分許為警查獲時以前某時，在高雄縣
    某處，以將第一級毒品海洛因摻美娜水，再以注射針筒注射進入人體之方式，施
    用第一級毒品海洛因一次；及基於施用第二級毒品甲基安非他命之犯意，於九十
    一年九月二十日十三時五十分許為警查獲採集其尿液時向前回溯二十四小時內之
    某時（扣除為警查獲後採尿前之不可能施用期間），在不詳處所，以不明之方式
    ，施用第二級毒品甲基安非他命一次。為警於九十一年九月二十日十三時五十分
    許，在高雄縣美濃鎮○○路十九巷巷口查獲，並扣得甲○○所有供其施用所用之
    第一級毒品海洛因一包（淨重零點零六公克，空包裝袋重零點二四公克）。再經
    臺灣高雄地方法院檢察署檢察官聲請本院以九十一年度毒聲字第七五○二號刑事
    裁定令入戒治處所施以強制戒治一年，後因強制戒治執行已滿三月，戒治處所認
    無繼續戒治之必要，臺灣高雄地方法院檢察署檢察官又聲請本院以九十二年度毒
    聲字第三一一四號刑事裁定停止戒治，所餘戒治期間，付保護管束，並於九十二
    年六月十二日停止戒治，付保護管束。
二、詎甲○○於九十二年六月十二日停止戒治付保護管束以後，仍不知悛悔，復另行
    起意，基於施用第一級毒品海洛因之犯意，於九十二年七月二十一日十五時四十
    六許臺灣高雄地方法院檢察署觀護人室採尿人員採集尿液時向前回溯二十四時內
    之某時，在高雄市某處，以不明之方式，施用第一級毒品海洛因一次。嗣經臺灣
    高雄地方法院檢察署觀護人室將所採集甲○○之尿液送驗後，呈嗎啡陽性反應，
    始悉上情。嗣再經臺灣高雄地方法院檢察署檢察官以甲○○於停止戒治，付保護
    管束期間，違反保護管束應遵守事項情節重大為由，聲請本院以九十二年度毒聲
    字第五三七五號裁定撤銷停止戒治，令入戒治處所施以強制戒治，嗣因毒品危害
    防制條例於九十三年一月九日修正施行而報結。
三、案經高雄縣政府警察局旗山分局報請及臺灣高雄地方法院檢察署觀護人室簽請臺
    灣高雄地方法院檢察署檢察官偵查起訴。
    理  由
一、訊據被告甲○○對於九十一年九月二十日為警查獲前某時，在高雄縣某處，以前
    述方式，施用第一級毒品海洛因之事實供認不諱，惟矢口否認有其餘之犯行，辯
    稱：並未施用甲基安非他命，另於九十二年七月二十一日，伊甫因停止戒治出所
    ，不可能施用海洛因，若有施用，不可能配合驗尿，伊係服用醫師開立之藥物云
    云。然查：
    (一)被告於九十一年九月二十日為警查獲時以前某時，在高雄縣某處，以前開方式
      ，施用第一級毒品海洛因一次之事實，業據被告於本院準備程序及審判中供承
      不諱，且被告為警查獲後，經警採集其尿液送請高雄縣政府衛生局以免疫學分
      析法及化學層析方法檢驗結果，確呈嗎啡陽性反應，有高雄縣政府警察局旗山
      分局毒品危害防制條例案嫌疑人尿液對照表、高雄縣政府衛生局九十一年十月
      一日九一煙檢字第一五九○號煙毒尿液檢驗成績書各一紙在卷可按（參見臺灣
      高雄地方法院檢察署九十一年度毒偵字第五七○五號案卷第十六、十七頁），
      另為警於同日扣案之白粉一包，經臺灣高雄地方法院檢察署檢察官送請法務部
      調查局檢驗結果，均含第一級毒品海洛因成分，淨重零點零六公克、包裝重零
      點二四公克，復有法務部調查局九十一年十月十七日調科壹字第二二○○一四
      二一七號鑑定通知書一紙在卷可按（參見臺灣高雄地方法院檢察署九十一年度
      毒偵字第五七○五號案卷第二十頁）。足認被告之自白，應與事實相符，堪予
  採信。
    (二)另被告前開為警採集之尿液送請高雄縣政府衛生局以免疫學分析法及化學層析
      方法檢驗結果，亦呈甲基安非他命陽性反應，有同上之高雄縣政府警察局旗山
      分局毒品危害防制條例案嫌疑人尿液對照表、高雄縣政府衛生局煙毒尿液檢驗
      成績書各一紙附卷足據（參見臺灣高雄地方法院檢察署九十一年度毒偵字第五
      七○五號案卷第十六、十七頁）。按人體施用安非他命後，主要代謝物中有未
      改變形態之安非他命，而無甲基安非他命，人體施用甲基安非他命後，在主要
      代謝物中未改變形態之甲基安非他命佔施用劑量達百分之四十三，而安非他命
      則約為百分之五；再甲基安非他命經口服投與後，約百分之七十於二十四小時
      內自尿中排出，其尿液內甲基安非他命成分之檢出，與投與甲基安非他命量、
      個人體質、檢測儀器之精密有關。通常採尿化驗是否呈陽性反應，應以投與後
      二十四小時所採為宜，業經法務部調查局九十三年五月四日調科壹字第○九三
      六二四一三九八○號函、行政院衛生署藥物食品檢驗局以八十年三月十六日（
      八○）藥檢壹字第○四○七一二號函釋明確，此為本院職務上已知之事實，本
      件被告於右揭時地為警查獲後，經警於九十一年九月二十日十三時五十分許查
      獲並採集其尿液送請高雄縣政府衛生局檢驗結果，既呈甲基安非他命陽性反應
      ，足認被告應有於九十一年九月二十日十三時五十分許為警查獲並採集尿液時
      ，向前回溯二十四小時內之某時，在不詳地點，以不明之方式，施用第二級毒
      品甲基安非他命一次之犯行，惟被告為警查獲後採尿前之期間，係在警察機關
      偵查之中，並無施用第二級毒品甲基安非他命之可能，自應扣除此段時間。被
      告辯稱並未施用甲基安非他命云云，不足採信。
    (三)被告於九十二年七月二十一日十五時四十六許，經臺灣高雄地方法院檢察署觀
      護人室採尿人員採集其尿液，送請臺灣檢驗科技股份有限公司（下稱臺灣檢驗
      公司）及長榮大學毒物研究中心，以ＥＩＡ酵素免疫分析法為初步檢驗，ＧＣ
      ＼ＭＳ氣相層析＼質譜儀法為確認檢驗結果，均呈鴉片類嗎啡陽性反應，有臺
      灣檢驗公司九十二年八月六日濫用藥物尿液檢驗報告、長榮大學毒物研究中心
      九十二年八月七日尿液檢驗報告一紙在卷可參（參見臺灣高雄地方法院檢察署
      九十二年度毒偵字第四九八五號案卷第二至四頁）。按目前一般常見施用之第
      一級毒品皆係海洛因，甚少或甚至未見有施用鴉片或嗎啡者，此為本院職務上
      所知之事實；再海洛因係由嗎啡經化學合成之半人工合成品，其藥（毒）性倍
      於嗎啡，其施打或吸食後經人體代謝作用而分解成藥（毒）性較低之嗎啡，而
      於尿液中被檢測出，故吸食或施打海洛因或嗎啡在尿液中均以嗎啡形態被檢驗
      出；再投與海洛因後，迅速水解成6-monoacetyl morphine，轉變成嗎啡，再
      循嗎啡之代謝途徑，排出體外，百分之八十以上，於投與二十四小時內自尿液
      中排出，因此，採尿化驗應於投與後二十四小時內進行為宜，分別業經憲兵司
      令部八十年三月二十五日（八○）鑑驗字第○九九九號函、行政院衛生署藥物
      食品檢驗局八十一年五月九日（八一）藥檢壹字第○○六四三一號函釋在案，
      亦為本院職務上所知之事實，本件被告經臺灣高雄地方法院檢察署觀護人室採
      尿人員於九十二年七月二十一日十五時四十六分許，採集其尿液送請臺灣檢驗
      公司及長榮大學毒物研究中心檢驗結果，既均呈嗎啡陽性反應，足認被告應有
      於九十二年七月二十一日十五時四十六分許臺灣高雄地方法院檢察署觀護人室
      採尿人員採集尿液時，向前回溯二十四小時內之某時，在不詳地點，以不明之
      方式，施用第一級毒品海洛因一次之犯行。又被告於九十二年七月二十一日十
      五時四十六分許臺灣高雄地方法院檢察署觀護人室採尿人員採尿時，向前回溯
      二十四小時內，均未離開高雄市，業據被告於本院審判中供承屬實，足見被告
      於右揭時日，應係於高雄市某處，施用第一級毒品海洛因甚明。
    (四)被告另雖辯稱：九十二年七月二十一日，伊甫因停止戒治出所，不可能施用海
      洛因，若有施用，不可能配合驗尿，伊係服用醫師開立之藥物云云。惟查，施
      用毒品者，甫因停止戒治出所，隨即施用毒品者，所在多有，且施用毒品者於
      施用毒品於停止戒治，所餘戒治期間，付保護管束以後，因經地方法院檢察署
      觀護人室通知無正當理由不到場或到場而拒絕尿液之採驗，有經地方法院檢察
      署觀護人室認違反保謢管束應遵守事項情節重大，簽請同署檢察官聲請法院裁
      定撤銷停止戒治之可能，並因自認施用之劑量不高，尿液中不致呈毒品陽性反
      應，而於接獲地方法院檢察署觀護人室之通知時，按時報到，且未拒絕尿液之
      採驗者，亦非少見，自不得僅憑被告甫因停止戒治出所，或未拒絕尿液之採驗
      等情，即為有利被告之認定。其次，被告係於九十二年六月三十日、七月三日
      、七月十一日、七月二十二日、九月十一日前往三聖醫院就診，共計領取「甘
      草止咳水」六百毫升，每次一百二十毫升，有三聖醫院函在卷可按（參見臺灣
      高等法院高雄分院九十二年度毒抗字第一八二號案卷第三十二頁）。又以三聖
      醫院開與被告藥物之處方箋中，除前開「甘草止咳水」含有鴉片成分（內含嗎
      啡、可待因），服用後其尿液可能檢出嗎啡及可待因陽性反應外，其餘之藥物
      ：VENAN-CA -LCIUM B6、MEDICON-A、METISONE、TELDANE、SIMAGAL、IMOVANE
      、SCANOL、EURO- DIN、BESTOP，均不含嗎啡或可代謝成嗎啡之成分一節，亦
      有行政院衛生署管制藥品管理局九十二年十月二日管檢字第○九二○○○八一
      九七號、九十二年十月十七日管檢字第○九二○○○八七七四號函附卷可考（
      參見臺灣高等法院高雄分院九十二年度毒抗字第一八二號案卷第二十四、二十
      五頁）。另人體施用一定劑量以上之前開「甘草止咳水」後，在適當採尿時段
      所採尿液，雖不能排除有檢出嗎啡陽性反應之可能，然若被告以正常方式服用
      藥物，如於九十二年七月十一日起，每日施用該「甘草止咳水」每日三次，每
      次五毫升，將於八日後，即九十二年七月十八日用罄一百二十毫升，則於九十
      二年七月二十一日所採尿液應不會檢出鴉片類陽性反應，有法務部調查局九十
      三年七月二十二日調科壹字第○九三○○二九○五二○號函在卷足據，本件被
      告既按醫師處方箋之指示服用，此據被告於本院準備程序中供承在卷，揆諸前
      揭之說明，自無於九十三年七月二十一日所採尿液仍檢出鴉片類嗎啡陽性反應
      之可能，足見被告所辯服用醫師開立之藥物云云，不足採憑。
    (五)另被告曾於八十九年間，因施用毒品案件，經臺灣高雄地方法院檢察署檢察官
      聲請本院以八十九年度毒聲字第二六二八號刑事裁定送臺灣高雄看守所附設勒
      戒處所觀察、勒戒執行完畢後，認有繼續施用毒品傾向，再由臺灣高雄地方法
      院檢察署檢察官聲請本院以八十九年度毒聲字第四六八四號刑事裁定令入戒治
      處所施以強制戒治一年，後因強制戒治執行已滿三月，戒治處所認無繼續戒治
      之必要，臺灣高雄地方法院檢察署檢察官乃聲請本院以八十九年度毒聲字第八
      九四○號刑事裁定停止戒治，所餘戒治期間，付保護管束，嗣於九十年六月十
      九日保護管束期滿未經撤銷，視為強制戒治期滿，由臺灣高雄地方法院檢察署
      檢察官於九十年七月三日以九十年度戒毒偵字第七五三號為不起訴之處分，並
      於九十年七月四日公告生效而確定，並有臺灣高等法院被告全國前案紀錄表一
      份在卷足據。
    (六)綜上所陳，被告上開所辯，無非事後卸責之詞，不足採信。本件事證明確，被
      告犯行，均堪認定。
二、按毒品危害防制條例業於九十二年七月九日修正公布，並於九十三年一月九日施
    行，依修正後之毒品危害防制條例第三十五條第一項第三款、第二項規定，修正
    施行前繫屬之施用毒品案件，於修正施行後，適用修正後之規定，而於審判中之
    案件，由法院依修正後規定處理之，惟依修正前之規定有利於行為人者，適用最
    有利於行為人之法律。本案係於毒品危害防制條例修正施行後，始於九十三年四
    月二十九日繫屬於本院，有本院收文戳在卷可稽，揆諸前揭法條之規定，自無修
    正後之毒品危害防制條例第三十五條規定之適用，合先敘明。
三、查海洛因及甲基安非他命分別係毒品危害防制條例第二條第二項第一款及第二款
    所明定之第一級毒品及第二級毒品，不得施用、持有。次按，犯毒品危害防制條
    例第十條施用第一級、第二級毒品之罪者，檢察官應聲請法院裁定，令被告入勒
    戒處所觀察、勒戒，經觀察、勒戒後，檢察官依據勒戒處所之陳報，認受觀察、
    勒戒人無繼續施用毒品傾向者，應即釋放，並為不起訴之處分；認受觀察、勒戒
    人有繼續施用毒品傾向者，檢察官應聲請法院裁定令入戒治處所強制戒治，其期
    間為六個月以上，至無繼續強制戒治之必要為止，但最長不得逾一年，強制戒治
    期滿，應即釋放，由檢察官為不起訴之處分；觀察、勒戒或強制戒治執行完畢釋
    放後，五年內再犯第十條之罪者，應依一般刑事訴訟程序予以起訴論罪科刑，此
    觀諸修正後之毒品危害防制條例第二十條第一項、第二項、第二十三條第一項、
    第二項規定自明。本件被告既曾因施用毒品案件，經檢察官聲請本院以裁定令入
    勒戒處所觀察、勒戒執行完畢後，認有繼續施用毒品傾向，再經檢察官聲請本院
    裁定令入戒治處所施以強制戒治一年，後因強制戒治執行已滿三月，戒治處所認
    無繼續戒治之必要，經檢察官聲請後，再由本院裁定停止戒治，所餘戒治期間，
    付保護管束，嗣因保護管束期滿未經撤銷，視為強制戒治期滿執行完畢，由檢察
    官為不起訴之處分。其於五年內再犯本件施用第一級毒品及第二級毒品案件，依
    前述規定自應予以起訴論罪科刑。
四、被告於九十一年九月二十日十三時五十分許為警查獲時以前某時，在前述地點施
    用第一級毒品海洛因一次，及於右揭時間為警查獲後採集尿液時向前回溯二十四
    小時內之某時，在不詳地點，施用第二級毒品甲基安非他命一次，核其所為，係
    犯毒品危害防制條例第十條第一項之施用第一級毒品罪及同條第二項之施用第二
    級毒品罪；被告於九十二年七月二十一日十五時四十六許臺灣高雄地方法院檢察
    署觀護人室採尿人員採集尿液時向前回溯二十四時內之某時，在高雄市某處，施
    用第一級毒品海洛因一次，核其所為，係犯毒品危害防制條例第十條第一項之施
    用第一級毒品罪。被告前開施用第一級毒品海洛因及第二級毒品甲基安非他命前
    後，持有第一級毒品海洛因及第二級毒品甲基安非他命之低度行為，均為施用第
    一級毒品海洛因及第二級毒品甲基安非他命之高度行為所吸收，不另論其持有第
    一級毒品罪及持有第二級毒品罪。被告前開於九十二年間施用第一級毒品海洛因
    之犯行，核與被告上述於九十一年間施用第一級毒品海洛因之犯行，時間相隔十
    月，且係於戒治處所認無繼續戒治之必要，報由檢察官聲請法院裁定停止戒治出
    所以後所為，應與被告上開於九十一年間施用第一級毒品海洛因之犯行，並非基
    於概括犯意為之，而無連續犯之關係。被告前揭於九十一年間所犯施用第一級毒
    品罪與施用第二級毒品罪，及前開九十二年間所犯施用第一級毒品罪，犯意各別
    ，行為互殊，應予分論併罰。另起訴書雖記載被告於九十一年九月二十日施用第
    二級毒品安非他命，並僅記載被告於保護管束期間內施用第一級毒品海洛因，惟
    公訴檢察官業於本院準備程序將安非他命更正為甲基安非他命，並將保護管束期
    間內，施用第一級毒品海洛因，更正並補充為九十二年七月二十一日採尿前回溯
    二十四小時內，施用第一級毒品海洛因，併此敘明。被告曾因違反肅清煙毒條例
    案件，經本院於八十四年十一月十七日以八十四年度訴字第二八四二號刑事判決
    判處有期徒刑三年四月，褫奪公權三年，於八十四年十二月十四日確定，於八十
    六年四月九日縮短刑期假釋出監，於八十八年一月二十三日縮短刑期假釋期滿，
    未經撤銷假釋，其未執行之刑，以已執行論而執行完畢乙節，有臺灣高等法院被
    告全國前案紀錄表一份在卷可憑，其於五年之內再犯上開有期徒刑以上之罪，為
    累犯，均應依刑法第四十七條規定加重其刑。爰審酌被告曾因施用毒品案件，經
    本院裁定令入勒戒處所觀察、勒戒及強制戒治執行完畢，有臺灣高等法院被告全
    國前案紀錄表一份在卷足據，仍不知悛悔，於九十一年間違犯施用第一級毒品罪
    及施用第二級毒品罪，其後，於九十二年間復於停止戒治，付保護管束期間，再
    犯施用第一級毒品罪，顯見其無悔改之意，意志不堅，惟念其施用第一級毒品及
    第二級毒品乃自戕一己之身體健康，尚未害及他人，並審酌其犯罪後並未坦承全
    部之犯行，態度尚非良好等一切情狀，分別量處如主文所示之刑，並定其應執行
    之刑。
五、另扣案之白粉一包，為被告所有供其施用所用之物，業據被告於本院審判中供承
    不諱，且經臺灣高雄地方法院檢察署檢察官送請法務部調查局檢驗結果，均含第
    一級毒品海洛因成分，淨重零點零六公克、包裝袋重零點二四公克，亦有上開鑑
    定通知書一紙在卷可按（參見臺灣高雄地方法院檢察署九十一年度毒偵字第五七
    ○五號案卷第二十頁），足認其內盛裝之物，淨重零點零六公克，乃第一級毒品
    海洛因，應依毒品危害防制條例第十八條第一項前段之規定，不問屬於犯人與否
    ，均宣告沒收銷燬之；另盛裝上開扣案白粉一包之空包裝袋（重零點二四公克）
    ，雖經法務部調查局就之與其所盛裝之第一級毒品海洛因分別鑑析其重量，有上
    開法務部調查局前開鑑定通知書一紙在卷可憑，惟因法務部調查局一般係以傾倒
    之方式，將包裝袋內之第一級毒品海洛因倒出而與包裝袋分離而稱重，必要時，
    輔以刮杓刮取袋內粉末，然無論依何種方式分離，包裝袋內均有極微量之第一級
    毒品海洛因殘留，業經法務部調查局九十三年三月十九日調科壹字第○九三○○
    一一三○六○號函釋在案，此為本院職務上已知之事實，足認前開空包裝袋（重
    零點二四公克），內含極微量之第一級毒品海洛因殘留而無法析離，亦應整體視
    為查獲之第一級毒品海洛因，併依毒品危害防制條例第十八條第一項前段之規定
    ，不問屬於犯人與否，均宣告沒收銷燬之。
據上論斷，應依刑事訴訟法第二百九十九條第一項前段，毒品危害防制條例第十條第
一項、第二項、第十八條第一項前段，刑法第十一條、第四十七條、第五十一條第五
款，判決如主文。
中      華      民      國      九十三      年    八    月    二十      日
                                  臺灣高雄地方法院刑事第十五庭
                                      審判長法  官    張維君
                                            法  官    洪珮婷
                                            法  官    伍逸康
右正本證明與原本無異。
如不服本判決，應於判決送達後十日內，向本院提出上訴狀。
                                            書記官    吳月華
中      華      民      國      九十三      年    八    月    二十      日
附錄本案論罪科刑法條全文：
毒品危害防制條例第十條
施用第一級毒品者，處六月以上五年以下有期徒刑。
施用第二級毒品者，處三年以下有期徒刑。
